【裁判字號】    99,審訴,1645
【裁判日期】    990714
【裁判案由】    毒品危害防制條例
【裁判全文】
臺灣高雄地方法院刑事判決            99年度審訴字第1645號
公  訴  人  臺灣高雄地方法院檢察署檢察官
被      告  甲○○
上列被告因毒品危害防制條例案件，經檢察官提起公訴（99年度
毒偵字第1214號、第2367號、第2390號），被告就被訴事實為有
罪之陳述，經告知簡式審判程序之旨，並聽取被告與公訴人之意
見後，本院合議庭裁定由受命法官獨任進行簡式審判程序，本院
判決如下：
    主  文
甲○○施用第一級毒品，累犯，處有期徒刑捌月。又施用第一級
毒品，累犯，處有期待刑捌月。又施用第二級毒品，累犯，處有
期徒刑參月。又施用第一級毒品，累犯，處有期徒刑玖月；扣案
如附表一所示含第一級毒品海洛因與第二級毒品甲基安非他命成
分之夾鏈袋壹個、附表二所示之第一級毒品海洛因壹包，均沒收
銷燬之；扣案之注射針筒貳支、分裝杓壹支，均沒收。應執行有
期徒刑貳年壹月；扣案如附表一所示殘留第一級毒品海洛因與第
二級毒品甲基安非他命成分之夾鏈袋壹個、附表二所示之第一級
毒品海洛因壹包，均沒收銷燬之；扣案之注射針筒貳支、分裝杓
壹支，均沒收。
    事  實
一、甲○○前於民國80年、81年間，因違反麻醉藥品管理條例、
    肅清煙毒條例等案件，經臺灣高等法院高雄分院以81年度上
    易字第137 號、本院以81年度訴字第1413號，各判處有期徒
    刑8 月、3 年4 月確定，兩案接續執行，於83年5 月21日縮
    短刑期假釋出獄；又於假釋期間之85年間，因違反槍砲彈藥
    刀械管制條例、麻醉藥品管理條例案件，經本院以85年訴字
    第722 號判處有期徒刑6 月、6 月，應執行有期徒刑10月確
    定，以及因肅清煙毒條例、麻醉藥品管理條例等案件，經本
    院以85年度訴字第2044號、85年度易字第8136號，各判處有
    期徒刑3 年6 月、10月，嗣經裁定有期徒刑4 年2 月，而撤
    銷假釋，上開兩案接續執行，於87年5 月7 日縮短刑期假釋
    出獄，嗣因撤銷假釋，接續執行殘刑2 年11月22日，並於94
    年5 月1 日縮短刑期執行完畢。另於97年間，因施用毒品案
    件，經本院裁定送觀察、勒戒後，認有繼續施用毒品之傾向
    ，再裁定令入戒治處所施以強制戒治，嗣因強制戒治已滿6
    月，經評定戒治處遇成效合格，無繼續強制戒治之必要，於
    98年5 月27日自臺灣高雄戒治所執行完畢釋放，由臺灣高雄
    地方法院檢察署檢察官以98年度戒毒偵字第198 號不起訴處
    分確定。詎甲○○仍不知悔改，竟分別基於施用第一、二級
    毒品之犯意，於下列時間、地點，施用第一級毒品海洛因與
    第二級毒品甲基安非他命，經警查獲：
  (一)99年1 月9 日下午2 時許，在高雄縣大寮鄉○○路某處工寮
    內，以針筒注射之方式，施用第一級毒品海洛因1 次，而於
    99年1 月12日下午1 時30分許，在高雄縣大寮鄉○○路856
    巷內，為警查獲，經徵得其同意採尿送驗結果呈嗎啡、可待
    因陽性反應。
  (二)99年3 月5 日某時許，在其位於高雄縣大寮鄉○○○路344
    象111 號租屋處，以前述針筒注射之方式，施用第一級毒品
    海洛因1 次後，在同一地點，以將第二級毒品甲基安非他命
    摻入香菸後，吸食含有甲基安非他命成分煙氣之方式，施用
    第二級毒品甲基安非他命，而於99年3 月7 日下午4 時20分
    許，在高雄縣大寮鄉○○○路344 巷內，為警查獲，經徵得
    其同意採尿送驗結果呈嗎啡、可待因、甲基安非他命、安非
    他命陽性反應。
  (三)99年3 月31日中午某時許，在其前揭租屋處，以將第一級毒
    品海洛因及第二級毒品甲基安非他命置入注射針筒內，摻水
    稀釋後，注射靜脈血管之方式，同時施用第一級毒品海洛因
    及第二級毒品甲基安非他命1 次。嗣於99年4 月1 日上午10
    時10分許，在上開住處，為警查獲，經徵得其同意採尿送驗
    結果，除呈嗎啡、可待因陽性反應外，亦呈現甲基安非他命
    反應（濃度974ng/ml）、安非他命反應（濃度60ng/ml ），
    並扣得如附表一所示之含第一級毒品海洛因與第二級毒品甲
    基安非他命成分之夾鏈袋1 個（夾鏈袋內之海洛因粉末與甲
    基安非他命晶體，因檢驗後用罄）、附表二所示之第一級毒
    品海洛因1 包，以及甲○○所有而供其施用第一、二級毒品
    所用之注射針筒2 支、分裝杓1 支，始獲上情。
二、案經高雄縣政府警察局林園分局報告臺灣高雄地方法院檢察
    署檢察官偵查起訴。
    理  由
一、本件被告甲○○所犯均係死刑、無期徒刑、最輕本刑為3 年
    以上有期徒刑以外之罪，其於準備程序中就被訴事實為有罪
    之陳述，經本院告知簡式審判程序之旨，並聽取公訴人及被
    告意見後，合議庭裁定由受命法官獨任進行簡式審判程序，
    合先敘明。
二、訊據被告對於上揭時、地，分別施用第一級毒品海洛因3 次
    ，以及施用第二級毒品甲基安非他命1 次之事實，均坦承不
    諱；而被告先後3 次為警查獲所採之尿液檢體，均送台灣檢
    驗科技股份有限公司以酵素免疫法及氣相層析質譜法檢驗結
    果，99年1 月12日查獲該次，係呈現嗎啡、可待因陽性反應
    ，而99年3 月7 日查獲該次，則呈現嗎啡、可待因、甲基安
    非他命、安非他命陽性反應，另於99年4 月1 日查獲該次，
    係呈現嗎啡、可待因陽性反應，以及甲基安非他命反應（濃
    度974ng/ml）、安非他命反應（濃度60ng/ml ），此有台灣
    檢驗科技股份有限公司99年3 月19日濫用藥物尿液檢驗報告
    暨高雄縣政府警察局林園分局查獲毒品案件嫌疑人代號與真
    實姓名對照表（代號：林偵0135號）、台灣檢驗科技股份有
    限公司99年1 月29日濫用藥物尿液檢驗報告暨高雄縣政府警
    察局林園分局大寮分駐所偵辦毒品案件尿液採證檢驗對照表
    （代碼：林偵0022號）、台灣檢驗科技股份有限公司99年4
    月15日濫用藥物檢驗報告暨高雄縣政府警察局林園分局查獲
    毒品案件嫌疑人代號與真實姓名對照表（代號：林偵0181
    號）各1 份附卷可稽；且扣案如附表一所示之夾鏈袋1 個包
    ，經送高雄市立凱旋醫院鑑驗之結果，含第一級毒品海洛因
    與第二級毒品甲基安非他命成分（夾鏈袋內之海洛因與甲基
    安非他命簡體，因檢驗後用罄），而附表二所示之白色粉末
    1 包，經送高雄市立凱旋醫院鑑驗之結果，確含第一級毒品
    海洛因成分（驗前淨重0.037 公克、驗後淨重0.027 公克）
    ，此有高雄市立凱旋醫院99年63月5 日濫用藥物成品檢驗鑑
    定書1 份在卷可佐；此外，復有被告所有而供其施用第一、
    二級毒品所用之注射針筒2 支、分裝杓1 支扣案可憑，是被
    告上揭施用第一、二級毒品犯行，均堪認定，應予依法論科
    。
三、論罪科刑：
  (一)按尿液檢驗，分為初步檢驗及確認檢驗；初步檢驗應採用免
    疫學分析方法，初步檢驗結果在閾值以上或有疑義之尿液檢
    體，應再以氣相層析質譜分析方法進行確認檢驗，確認檢驗
    結果，其閾值於甲基安非他命須≧500ng/ml，且其代謝物安
    非他命須≧100ng/ml，應判定為陽性，否則即屬陰性，濫用
    藥物尿液檢驗作業準則第11條、第15條、第18條、第19 條
    分別定有明文。又尿液檢體經確認檢驗結果低於閾值者，應
    判斷為陰性，司法案件之濫用藥物尿液，必要時得採用最低
    可定量濃度為閾值，不受第15條、第18條規定限制，而所謂
    「最低可定量濃度」，係指儀器可確認檢測物並定量檢測物
    之最低濃度，濫用藥物尿液檢驗作業準則第20條、第3 條第
    14款亦分別定有明文。查被告於99年4 月1 日為警查獲該次
    ，其尿液送驗結果，除呈現嗎啡、可待因陽性反應外，尿液
    中尚呈現甲基安非他命濃度為974ng/ml、安非他命濃度則為
    60ng/ml ，因濃度均已超過最低可定量濃度（甲基安非他命
    20 ng/ml、安非他20 ng/ml），此有高雄市立凱旋醫院99年
    4 月15日濫用藥物尿液檢驗報告1 份在卷足憑，是該檢驗結
    果，除肯認被告該次為警查獲採集尿液前，曾施用第一級毒
    品外，尚表示被告於採集尿液前曾使用過甲基安非他命或可
    代謝為甲基安非他命之物品，從而，被告自白其該次為警查
    獲前，曾同時施用第一級毒品海洛因與第二級毒品甲基安非
    他命，應為真實。
  (二)核被告所為，就99年1 月12日為警查獲該次，係犯毒品危害
    防制條例第10條第1 項之施用第一級毒品罪；就99年3 月7
    日、99年4 月1 日為警查獲該2 次，均係犯同條例第10條第
    1 項之施用第一級毒品罪、同條例第2 項之施用第二級毒品
    罪。
  (二)被告先後3 次持有第一級毒品，以及先後2 次持有第二級毒
    品後進而施用，其持有之低度行為均應為施用之高度行為所
    吸收，故均不另論其持有毒品罪。
  (三)被告陳稱其於99年3 月31日，係以針筒注射之方式，同時施
    用第一級毒品海洛因及第二級毒品甲基安非他命等語，而被
    告該次為警查獲時所扣得如附表一所示之夾鏈袋1 個，同時
    含有第一級毒品海洛因與第二級毒品甲基安非他命成分，核
    與被告自白情節相符，且參照行政院衛生署管制藥品管理局
    93年2 月9 日管宣字第0930 001092 號及該局93年12月22日
    管宣字第0930012251號函，第一級毒品海洛因與第二級毒品
    甲基安非他命，均可以注射、煙吸、口服等方式施用，由於
    客觀上並無其他證據顯示被告於99年3 月31日，係以針筒注
    射以外之方法，施用第一級毒品海洛因或第二級毒品甲基安
    非他命，則基於「罪疑有利被告原則」（in dubio pro reo
    ），本院因此認為被告於99年3 月31日，係以針筒注射之方
    式，同時施用第一、二級毒品，而一行為觸犯毒品危害防制
    條例第10條第1 項及同條例第10條第2 項之罪，為想像競合
    犯，應從一重毒品危害防制條例第10條第1 項之施用第一級
    毒品罪處斷，公訴意旨認依數罪併罰論處，容有未合。
  (四)被告所犯上開3 次施用第一級毒品與1 次施用第二級毒品之
    4 罪，犯意各別，應予分論併罰。
  (五)被告前因違反麻醉藥品管理條例、肅清煙毒條例等案件，經
    法院分別判處有期徒刑8 月、3 年4 月確定，兩案接續執行
    ，於83年5 月21日縮短刑期假釋出獄；又於假釋期間之85年
    間，因違反槍砲彈藥刀械管制條例、肅清煙毒條例、麻醉藥
    品管理條例案件，經法院分別判處應執行有期徒刑10月、有
    期徒刑4 年2 月確定，而撤銷假釋，接續執行殘刑，而於87
    年5 月7 日假釋出獄，嗣又因撤銷假釋，接續執行殘刑2 年
    11月22日，並於94年5 月1 日執行完畢，有臺灣高等法院被
    告前案紀錄表1 份在卷可佐，是被告於有期徒刑執行完畢後
    ，5 年內故意再犯本件有期徒刑以上之4 罪，均為累犯，均
    應依法加重其刑。
  (六)本院審酌被告前有肅清煙毒條例與麻醉藥品管理條例之前科
    紀錄，於毒品危害防制條例施行後，又因施用毒品案件，經
    觀察、勒戒及強制戒治程序，由檢察官不起訴處分，仍不知
    悛悔，再多次施用毒品自戕其身，顯然缺乏戒絕毒品之決心
    ，惟念及被告坦承施用第一、二級毒品之事實，且其行為均
    尚未害及他人，並斟酌被告之犯罪動機、手段、持有毒品數
    量，以及被告之智識程度等一切情狀，分別量處如主文所示
    之刑，並定應執行刑如主文所示，以資懲儆。
  (七)扣案如附表一所示之夾鏈袋1 個，經高雄市立凱旋醫院鑑驗
    確含第一級毒品海洛因與第二級毒品甲基安非他命成分，雖
    因檢驗而使檢體用罄，但該用以包裝海洛因之夾鏈袋，因與
    殘留包裝袋內之微量毒品，無從析離，應依毒品危害防制條
    例第18條第1 項前段規定，不問屬於犯人與否，併宣告沒收
    銷燬之；扣案如附表二所示之粉末1 包，亦經鑑定為第一級
    毒品海洛因無訛，已如前述，而包裝袋與其上殘留之毒品，
    已難以分析剝離，俱應依毒品危害防制條例第18條第1 項前
    段規定，併宣告沒收銷燬之，至於因檢驗附表一、二所示物
    品而耗損之海洛因粉末與甲基安非他命晶體，既均已滅失，
    自無庸再予宣告沒收銷燬之必要。
  (八)扣案之注射針筒2 支、分裝杓1 支，均為被告所有，且供被
    告同時施用第一級毒品海洛因與第二級毒品甲基安非他命所
    用，已據被告自承在卷，爰均依刑法第38條第1 項第2 款規
    定，併予宣告沒收。
據上論斷，應依刑事訴訟法第273 條之1 第1 項、第299 條第1
項前段，毒品危害防制條例第10條第1 項、第2 項、第18條第1
項前段，刑法第11條、第47條第1 項、第38條第1 項第2 款、第
51條第5 款，判決如主文。
本案經檢察官杜妍慧到庭執行職務。
中    華    民    國    99    年    7     月    14    日
                  刑事第十庭  法  官  高增泓
以上正本證明與原本無異。
如不服本判決，應於收受送達後10日內向本院提出上訴書狀。
中    華    民    國    99    年    7     月    14    日
                              書記官  王淑娟
附錄本判決論罪科刑法條全文：
毒品危害防制條例第10條
施用第一級毒品者，處6月以上5年以下有期徒刑。
施用第二級毒品者，處3年以下有期徒刑。
附表一
┌──┬───────┬────────────┐
│編號│物品名稱與數量│     鑑定結果           │
├──┼───────┼────────────┤
│1   │夾鏈袋1個     │含第一級毒品海洛因與第二│
│    │              │級毒品甲基安非他命成分，│
│    │              │檢體於檢驗後用罄        │
│    │              │                        │
└──┴───────┴────────────┘
附表二
┌──┬───────────┬──────────┐
│編號│物品名稱              │     數量及重量     │
├──┼───────────┼──────────┤
│1   │第一級毒品海洛因      │1 包（驗前淨重0.037 │
│    │                      │公克、驗後淨重0.027 │
│    │                      │公克）              │
└──┴───────────┴──────────┘

司法院資訊處製作；財團法人民間司法改革基金會備份。
